【裁判字號】    89,簡抗,11
【裁判日期】    890918
【裁判案由】    清償債務
【裁判全文】
臺灣士林地方法院民事裁定  八十九年度簡抗字第一一號
    抗  告  人
    即  原  告  甲○○
                                      送達代收人  俞大衛律師
    相  對  人
    即  被  告  永暉建設股份有限公司  設台北市○○○路○段一０四號十樓
    法定代理人  簡周慧芬      .
    相  對  人
    即  被  告  乙○○                住台北市○○○路○段七四０巷十弄一號五樓
                              .
右當事人間請求清償債務事件，抗告人對於中華民國八十九年七月二十六日本院士林
簡易庭八十九年度士簡字第二四號裁定，提起抗告，本院裁定如左：
    主  文
原裁定廢棄。
抗告訴訟費用由相對人負擔。
    理  由
一、抗告意旨略以：得依民事訴訟法第一百八十三條規定停止訴訟之情形，必須是在
    民事訴訟繫屬中，當事人或第三人涉有犯罪嫌疑，足以影響民事訴訟之裁判，非
    俟刑事訴訟解決，民事法院即無從或難於判斷者而言，最高法院七十九年度台抗
    字第二一八號判例載有明文。查本件相對人永暉建設股份有限公司（下稱永暉公
    司）業已承認本件重要證據即相對人乙○○所簽立由抗告人收執之收據上所蓋永
    暉公司大印為真正，因此，就抗告人先位主張即委任關係終止之不當得利返還請
    求權而言，應無「無從」或「難於」判斷之情事。就備位訴訟即侵權行為連帶責
    任而言，既然相對人乙○○因本件詐欺案件而逃亡通緝中，其不法行為已極明顯
    ，侵權行為自然成立，而既為職務上給予機會之行為，則僱用人即相對人永暉公
    司之連帶賠償責任亦自然成立，從而亦無任何「無從」或「難於」判斷之情形存
    在，原審裁定於相對人乙○○所涉偽造文書案件刑事終結前停止本件民事訴訟程
    序，於法不合。況相對人乙○○通緝逃亡，不知何年何月才能緝獲，其刑事追訴
    權目前處於不能進行之狀態，若待相對人乙○○緝獲，刑事案件終結，始進行本
    件民事訴訟，則斯時相對人永暉公司極可能已不存在甚或停止營運、或早已無資
    產，抗告人將受延滯之不利益，故本件民事程序仍以不終止訴訟程序為宜。另參
    學者王甲乙等三人合著之民事訴訟法新論第一六四、一六五頁所載「惟刑事訴訟
    有不能開始或不能續行之情形，既無待其終結之可能，自無須以裁定停止訴訟程
    序」。原裁定諭知本件民事訴訟程序停止，尚有未洽，請求廢棄原裁定，使民事
    訴訟得以繼續審理等語。
二、按「訴訟中有犯罪嫌疑牽涉其裁判者，法院得在刑事訴訟終結前，以裁定停止訴
    訟程序」民事訴訟法第一百八十三條固定有明文。惟「所謂訴訟中有犯罪嫌疑牽
    涉其裁判，係指在民事訴訟繫屬中，當事人或第三人涉有犯罪嫌疑，足以影響民
    事訴訟之裁判，非俟刑事訴訟解決，民事法院即無從或難於判斷者而言，例如當
    事人或第三人於民事訴訟繫屬中涉有偽造文書、證人偽證、鑑定人為不實之鑑定
    等罪嫌，始足當之」最高法院七十九年度台抗字第二一八號著有判例。本件抗告
    人請求相對人乙○○、永暉公司清償債務，其據以為憑之收據，是否為乙○○盜
    用永暉公司印章所偽造，為本件訴訟繫屬前發生之事由，並非本件訴訟繫屬中涉
    有犯罪嫌疑，尚不得依首揭條文規定，裁定停止訴訟程序（最高法院八十七年度
    台抗字第六六九號判決參照）。原法院未見及此，以本件訴訟有首揭條文規定情
    事，裁定停止本件訴訟程序，於法自有未合。抗告意旨指摘原裁定不當，求予廢
    棄，非無理由。
三、據上論結，本件抗告為有理由，依民事訴訟法第四百九十二條第二項、第九十五
    條、第七十八條裁定如主文。
中      華      民      國    八十九    年      九      月     十八     日
                            臺灣士林地方法院民事第一庭
~B審判長法官  陳介源
~B法      官  林玫君
~B法      官  洪慕芳
右為正本係照原本作成。
本裁定不得抗告。
中      華      民      國    八十九    年      九      月     二十     日
~B法院書記官  周雵蘭


司法院資訊處製作；財團法人民間司法改革基金會備份。
